【裁判字號】    88,上易,5335
【裁判日期】    890905
【裁判案由】    傷害
【裁判全文】
臺灣高等法院刑事判決                          八十八年度上易字第五三三五號
    上  訴  人  臺灣板橋地方法院檢察署檢察官
    被      告  丁○○
                甲○○
                乙○○○
    共      同
    選任辯護人  游孟輝
右上訴人因被告傷害案件，不服臺灣板橋地方法院八十八年度易字第二七四四號，中
華民國八十八年十月二十五日第一審判決（起訴案號：臺灣板橋地方法院檢察署八十
八年度偵字第八七五０號；移送併案審理案號：臺灣板橋地方法院檢察署八十八年度
偵字第二四六九七號），提起上訴，本院判決如左：
    主  文
原判決關於乙○○○部分撤銷。
乙○○○傷害人之身體，處拘役貳拾日，如易科罰金，以參百元折算壹日。
其餘上訴駁回。
    事  實
一、丙○○於民國八十八年二月二十二日下午四時許，前往台北縣板橋市○○路○段
    二六五巷十二號三樓其叔父丁○○住處探望其祖父，適其姨母乙○○○、甲○○
    夫婦亦在場，雙方因丙○○替其祖父保管一筆新台幣一百六十三萬元之款項發生
    齟齬，乙○○○竟基於傷害之犯意，出手毆打丙○○，致丙○○受有右眼前擦傷
    二公分、右上臂瘀腫傷一×一公分、右腹部瘀腫傷一×五公分之傷害。
二、案經丙○○訴由臺灣板橋地方法院檢察署檢察官偵查起訴，及訴由台北縣警察局
    板橋分局移送臺灣板橋地方法院檢察署檢察官移送併案審理。
    理  由
一、被告乙○○○部分
（一）訊據被告乙○○○矢口否認有傷害告訴人丙○○之犯行，辯稱係丙○○對其加
      以毆打，其僅伸手抵擋，告訴人隨即為其兄丁○○等人拉開，並未毆打丙○○
      等語。惟查前揭事實，業據告訴人丙○○指訴綦詳，告訴人所受之傷勢復有亞
      東紀念醫院及臺灣省立臺北醫院出具之診斷證明書各乙紙（原審卷第九十七頁
      、偵字第八七０五號卷第五頁）及亞東紀念醫院之護理紀錄單影本乙紙（本院
      卷第三十六頁）可稽；又告訴人遭毆打後至台北縣警察局板橋分局大觀派出所
      報案，員警陳信榮等及陪同告訴人前往現場，當時有被告丁○○及另一位女子
      （即丁○○之妻陳呂阿銀）在場，丁○○等曾稱打架之人已經離去，並提及該
      二人與告訴人有拉扯，其後告訴人於當晚拿驗傷單前往派出所備案等情，亦據
      證人即承辦警員陳信榮證述在卷（偵字第八０七五號卷第二十八頁、原審卷第
      九十頁、九十一頁），並有台北縣警察局板橋分局八十八年十二月十一日北警
      板刑獎字第三四０一四號函所附之工作紀錄簿影本可按（本院卷第四十二頁）
      ，足徵被告乙○○○與告訴人確有肢體衝突；再查本院經徵得告訴人及被告等
      人之同意，囑託法務部調查局實施測謊鑑定結果，「一、丙○○稱：(一)其曾
      被人打；(二)乙○○○有打她。經測試無情緒波動反應，應未說謊。三、乙○○○稱：其未打丙○○，經測試呈情緒波動反應，應係說謊。」，亦有法務部
      調查局（八九）陸（三）字第八九０五二０八一號鑑定通知書足憑（本院卷第
      七十二頁）；另按測謊鑑定，係依一般人在說謊時，會產生遲疑、緊張、恐懼
      、不安等心理波動現象，以科學方法，由鑑定人利用測謊儀器，將受測者之上
      述情緒波動反應情形加以紀錄，用以分析判斷受測者之供述是否違反其內心之
      真意而屬虛偽不實。故實施測謊鑑定，倘鑑定人員具備專業之知識技能，復基
      於保障緘默權而事先獲得受測之被告同意或相關證人未為拒郤接受之表示，所
      使用之測謊儀器及其測試之問題與方法又具專業可靠性時，該測謊結果，如被
      告就有利之供述，經鑑定人分析判斷有不實之情緒波動反應，依證據補強性法
      則，雖該測謊結果，不得作為有罪判決之唯一證據，但非毫無證據能力，仍得
      與其他證據資料互為佐證，而採為裁判之基礎。而證人不利於被告之供述，經
      鑑定結果，苟無任何虛偽供述之情緒波動反應，此鑑定結果與該證人不利於被
      告之證述相互利用，如可使證人之證言獲得確信，即非不可以該證言為不利於
      被告之認定（最高法院八十八年度台上字第六三八五號判決）。故依據上開事
      證及測謊鑑定結果綜合以觀，堪信告訴人關於曾遭被告乙○○○毆打部分之指
      訴確與事實相符，被告乙○○○所辯顯為卸責之詞，不足採信，同案被告丁○○、甲○○供稱係告訴人欲毆打被告乙○○○遭彼等攔阻云云，亦顯係迴護被
      告之詞，不足資為有利於被告之論據，本案事證明確，被告乙○○○之犯行應
      堪認定。
（二）告訴人於案發當晚（二十二日）前往亞東紀念醫院就診時之診斷證明書記載其
      傷勢為臉部兩處輕微擦傷，翌日（二十三日）臺灣省立臺北醫院出具之診斷證
      明書則為右眼前擦傷二公分、右上臂瘀腫傷一×一公分、右腹部瘀腫傷一×五
      公分，兩者所載傷勢多寡固有不同，然告訴人已陳稱係因其至亞東醫院驗傷、
      報案，回家後發覺仍有多處傷勢沒有驗到，翌日才又至省立醫院驗傷等語（原
      審卷第九十一頁、九十二頁、本院卷第五十五頁反面），又醫師出具驗傷診斷
      證明書時係依據外觀診察，受傷如為內出血之情形時，有時會比較晚才呈現傷
      勢，前開省立臺北醫院診斷證明書記載告訴人右上臂及右腹部之傷勢，有可能
      係因內出血而較晚呈現等情，亦據證人即告訴人前往亞東醫院驗傷時之診治醫
      師吳俊仁於本院審理時到庭證述在卷（本院卷第三十三頁正、反面），故而省
      立臺北醫院之診斷證明書所載右上臂、右腹部等傷勢，雖為亞東紀念醫院之診
      斷證明書所無，然此應係案發後告訴人前往亞東醫院驗傷時尚未顯現，至翌日
      始明顯呈現之緣故所致，尚不能執此認為告訴人之指訴及所受之傷勢為不實。
（三）核被告乙○○○所為，係犯刑法第二百七十七條第一項之傷害罪，原審不查，
      遽為被告無罪之諭知，自非適法；檢察官提起上訴指摘原判決不當，為有理由
      ，自應由本院將原判決撤銷改判；爰審酌被告身為告訴人之長輩，竟以暴力相
      加，犯後亦無悔意，及告訴人所受之傷勢尚非嚴重等一切情狀，量處如主文第
      二項所示之刑，並諭知易科罰金之折算標準，以示懲儆。
二、被告丁○○、甲○○部分
（一）公訴意旨另以：被告丁○○、甲○○及乙○○○共同於八十八年二月二十二日
      下午四時許，在台北縣板橋市○○路○段二六五巷十二號三樓，因金錢糾紛與
      丙○○發生爭執，繼而基於傷害人身體之犯意聯絡，共同出手毆打丙○○，致
      丙○○受有右眼擦傷、右上臂瘀腫傷、右腹部瘀腫傷等傷害等情，因認被告丁○○、甲○○亦涉有傷害罪嫌。
（二）訊據被告丁○○、甲○○均堅決否認有傷害告訴人之犯行，辯稱係告訴人毆打
      乙○○○，彼等予以攔阻，並未毆打告訴人等語。查告訴人係指稱係先遭被告
      乙○○○毆打倒地，再遭被告丁○○、甲○○及陳呂阿銀（業經不起訴處分確
      定）四人圍毆，然設若告訴人果真係遭被告等多人圍毆，其所受之傷勢恐將不
      僅如上開診斷證明書所載而已，且本案案發時，被告丁○○之妻陳呂阿銀曾以
      電話邀集當地里長陳雍泰到場，陳雍泰到場時，告訴人及被告三人、陳呂阿銀
      均在場，告訴人有哭過，但未表示遭人毆打，當時亦未再發生衝突，被告與告
      訴人等討論祖父所留款項之保管方式約二十分鐘後，陳雍泰即與告訴人一同離
      去等情，業據證人陳雍泰於原審中證述屬實，衡諸常情，丁○○夫妻若有毆打
      告訴人之情事，陳呂阿銀似不致主動邀約里長到場，且被告若遭四人圍毆，似
      乎亦無仍留在現場並討論其祖父存款保管事宜之可能，是告訴人之指訴不無誇
      大之嫌，告訴人應係僅與被告乙○○○二人發生衝突較為可能；次查證人即告
      訴人之夫林澎生及警員陳信榮證述之內容，均無法證明被告丁○○、甲○○二
      人有共同毆打告訴人之犯行，而本案關於被告二人之測謊鑑定結果，係認「二
      、丁○○、甲○○二人均稱：其未打丙○○，經測試無情緒波動反應，應未說
      謊。」，有前引之法務部調查局鑑定通知書可按，此外又查無任何足以證明被
      告二人有共同毆打告訴人之確切證據存在，自不能僅憑告訴人片面之指訴資為
      不利於被告二人之罪證。
（三）原審以不能證明被告二人犯罪而為無罪之諭知，經核尚無違誤，檢察官仍執陳
      詞指摘原判決此部分不當，為無理由，應予駁回。
三、檢察官移送併案審理部分（臺灣板橋地方法院檢察署八十八年度偵字第二四六七
    九號），與本案起訴之犯罪事實為同一事實，自應一併審理，併此說明。
據上論斷，應依刑事訴訟法第三百六十九條第一項前段、第三百六十八條、第三百六
十四條、第二百九十九條第一項前段、刑法第二百七十七條第一項、第四十一條、罰
金罰鍰提高標準條例第一條前段、第二條，判決如主文。
本案經檢察官賴俊雄到庭執行職務。
中    華    民    國    八十九    年      九        月        五        日
                            臺灣高等法院刑事第二十三庭
                                審判長法  官  劉  靜  嫻
                                      法  官  林  勤  綱
                                      法  官  宋      祺
右正本證明與原本無異。
如不服本判決應於收受送達後十日內向本院提出上訴書狀，其未敘述上訴之理由者並
得於提起上訴後十日內向本院補提理由書（均須按他造當事人之人數附繕本）。
                                      書記官  郭  淑  卿
中    華    民    國    八十九    年      九        月        八        日
附錄本案論罪科刑法條：
刑法第二百七十七條第一項
傷害人之身體或健康者，處\三年以下有期徒刑，拘役或一千元以下罰金。


司法院資訊處製作；財團法人民間司法改革基金會備份。
